【裁判字號】    92,上易,2539
【裁判日期】    921128
【裁判案由】    妨害名譽
【裁判全文】
臺灣高等法院刑事判決                          九十二年度上易字第二五三九號
    上  訴  人  臺灣臺北地方法院檢察署檢察官
    被      告  乙○○
右上訴人因妨害名譽案件，不服臺灣臺北地方法院九十二年度易字第五一八號，中華
民國九十二年七月十七日第一審判決（起訴案號：臺灣臺北地方法院檢察署九十一年
度偵字第二四一一六號），提起上訴，本院判決如左：
    主  文
上訴駁回。
    理  由
一、本件檢察官僅就原審判決被告乙○○妨害名譽案件（即刑法第三百零九條第一項
    之公然侮辱罪）無罪部分提起上訴，至於原審判決被告乙○○共同傷害罪部分（
    原審判決被告乙○○共同傷害人之身體，處有期徒刑參月，如易科罰金以參佰元
    折算壹日），因被告與檢察官均未上訴而告確定，合先敘明。
二、本件公訴意旨略以：被告乙○○與甲○○○間因詐欺、背信、毀損等案件，經臺
    灣高等法院以九十一年重上更（三）字第一四一號審理中，並於民國九十一年八
    月十九日上午九時三十五分許開庭審理。詎被告乙○○於庭訊完畢後，竟在臺北
    市○○路一二七號臺灣高等法院門口，公然辱罵甲○○○「老娼頭，所以絕子絕
    孫」等語，因認被告乙○○涉有刑法第三百零九條第一項之公然侮辱罪嫌云云。
三、按犯罪事實應依證據認定之，無證據不得推定其犯罪事實，又不能證明被告犯罪
    者應諭知無罪之判決，刑事訴訟法第一百五十四條第二項及第三百零一條第一項
    分別定有明文。又刑事訴訟法上所謂認定事實之證據，係指足以認定被告確有犯
    罪行為之積極證據而言，該項證據自須適合於被告犯罪事實之認定，始得採為斷
    罪資料，事實之認定應憑證據，如未發現相當證據，或證據不足以證明，自不能
    以推測或擬制之方法，以為裁判之依據；次按認定不利於被告之事實，須依積極
    證據，茍積極之證據本身存有瑕疵而不足為不利於被告事實之認定，即應為有利
    於被告之認定，更不必有何有利之證據，而此用以證明犯罪事實之證據，猶須於
    通常一般人均不至於有所懷疑，堪予確信其已臻真實者，始得據以為有罪之認定
    ，倘其證明尚未達到此一程度，而有合理性之懷疑存在，致使無從為有罪之確信
    時，即應為無罪之判決；最高法院八十二年度臺上字第一六三號著有判決、同院
    七十六年度臺上字第四九八六號、三十年度上字第八一六號及最高法院二十九年
    上字第三一０五號、四十年臺上字第八六號亦分別著有判例可資參照。又告訴人
    之告訴，係以使被告受刑事訴追為目的，是其陳述是否與事實相符，仍應調查其
    他證據以資審認；再被害人之陳述如無瑕疵，且就其他方面調查又與事實相符，
    固足採為科刑之基礎，倘其陳述尚有瑕疵，則在未究明前，遽採為論罪科刑之根
    據，即難認為適法；最高法院五十二年臺上字第一三○○號、同院六十一年臺上
    字第三○九九號分別著有判例足參。
四、本件公訴人認被告乙○○涉有上揭公然侮辱罪嫌，無非係以告訴人甲○○○之指
    訴及證人鄭勝助之證詞為其主要論據；惟訊據被告乙○○則堅決否認有何公然侮
    辱罪犯行，辯稱：（一）、其本人並無辱罵告訴人甲○○○，其與告訴人甲○○
    ○原是好友，嗣因債務糾紛，致纏訟七年；告訴人甲○○○對其提起詐欺與背信
    等告訴，嗣均不起訴處分或是無罪確定。前次在台北地方法院審理有關告訴人甲
    ○○○對其提起詐欺與背信等案件，嗣於開完庭後當晚約六、七時許，告訴人甲
    ○○○與其陪同開庭之黃鈺晴即在台北地院一樓毆打其本人，當時也有驗傷單，
    惟深怕日後訴訟程序繁雜，故而作罷。（二）、嗣於民國九十一年八月十九日上
    午在高等法院開完庭後，於同日上午約十一時許，其本人步行至北一女前路口等
    紅燈時，突然發現告訴人甲○○○與黃鈺晴亦在其前方等紅綠燈，當時告訴人甲
    ○○○突然拿雨傘往左後方揮，因而打到其本人左眼，其頭部亦被敲敲打幾下；
    當時黃鈺晴亦過來毆打其本人背部並抓其背部；當時有許多人圍觀，勸阻告訴人
    甲○○○不要打；其不知告訴人甲○○○為何會說是其叫一位不詳姓名之女子毆
    打告訴人甲○○○。（三）、當時交通警察有前來處理，並送其本人到博愛路派
    出所，之後警員勸其至中興醫院驗傷；惟驗完傷回到前開派出所後，警員則表示
    備案即可，不用作筆錄；嗣其居住之大直里里長亦勸其本人忍耐，然事後即收到
    告訴人對其提出告訴之通知，隨後在地方法院審理時其亦有提出驗傷單供法院參
    考。（四）、其本人並未辱罵告訴人，如果有辱罵，則當時警衛等人都會聽到；
    各等語。
五、本院認為被告無罪之理由：
  (一)、告訴人甲○○○雖指稱被告乙○○公然辱罵其「老娼頭，所以絕子絕孫」等語
      ；惟告訴人先於偵查中具狀指稱被告在「高院博愛路門口」辱罵其前開話語（
      見九十一年度他字第五三九一號偵查卷第二頁）；並經證人即甲○○○於臺灣
      高等法院九十一年重上更（三）字第一四一號刑事案件中之自訴代理人鄭勝助
      律師於偵查中證稱：「開完庭後，在博愛路高院門口那邊，乙○○罵甲○○○
      老娼頭才會絕子絕孫」等語在卷（見九十一年度他字第五三九一號偵查卷第二
      二頁背面）。
  (二)、惟告訴人甲○○○於原審調查時，則改稱：「當天我與黃鈺晴一起去高院開庭
      ，開完庭之後，出了法庭門口，還在高院裡面，她（指被告乙○○）罵我老娼
      頭，所以絕子絕孫，罵完之後，出了高院，、、、」（原審卷第一六頁、一七
      頁）；再者於該次庭期陪同告訴人甲○○○出庭之另一告訴人黃鈺晴於原審調
      查時亦供稱：「我是陪甲○○○去開庭，出來法庭還在高院裡面，被告罵甲○
      ○○老娼頭，絕子絕孫，罵完之後，就各自離去。」各等語在卷（原審卷第一
      六頁、一七頁；第一九頁至第二十頁）。經核告訴人甲○○○對其究係於臺灣
      高等法院一樓門口，抑或該院樓上之法庭門口遭被告辱罵一節，前後指訴不一
      ，已見上述；由此可見，本件告訴人甲○○○之指訴前後不一而有瑕疵。另參
      以證人鄭勝助律師為告訴人甲○○○於前開九十一年重上更（三）字第一四一
      號刑事案件中之自訴代理人，黃鈺晴則為甲○○○友人，並遭被告傷害而提出
      前開傷害告訴而為告訴人，證人鄭勝助律師與告訴人黃鈺晴等二人或曾受告訴
      人甲○○○之委任為刑事案件之自訴代理人，或與被告間另有傷害案件訴訟中
      ，故上開證人鄭勝助律師與告訴人黃鈺晴等二人所為之證詞與供詞難免偏袒告
      訴人甲○○○；何況上開二人彼此間之證詞與供詞就指述被告辱罵之地點經比
      較結果又相互歧異，已見前述；可見該二人之證詞與供詞均不足以佐證甲○○
      ○之指訴。
  (三)、綜上調查，可見被告辯稱並未辱罵告訴人甲○○○一節，應可採信；此外又無
      其他積極證據足認被告確有公訴人所指訴之前揭公然侮辱犯行，揆諸前揭判例
      說明，因不能證明被告該部分犯罪，自應諭知被告為無罪之判決。
六、對於檢察官上訴與原審判決之判斷：檢察官提起上訴略以：（一）、本件告訴人
    即被害人甲○○○於偵查中具狀指稱被告有公然侮辱其本人，雖於偵查中及原審
    調查中先後記載非完全一致，但皆只是對被害人之陳述為重點或摘要之記載，且
    被害人確有被公然侮辱之基本事實並無變異，原審竟對被害人陳述之地點等細節
    方面，偶而有先後不一，即遽認為全不可採，並對被告之公然侮辱部分判決無罪
    ，顯有失出。（二）、告訴人、證人等偶因案到庭陳述，對於法院內部位置、法
    庭所在等並不清楚，是其等陳述被告在法院開庭後在法庭外公然辱罵，既屬實在
    ，自不能因其不悉法院位置詳圖而略有些微差異，即謂所述有所不實；又告訴狀
    所述情節是否出於告訴人之指述，原審未予調查，其未盡調查之能事已甚明瞭，
    原審認事尚有違誤。經查，原審就被告被訴公然侮辱罪犯行部分經調查結果，認
    為告訴人甲○○○之指訴前後不一而有瑕疵；且以證人鄭勝助律師與告訴人黃鈺
    晴等二人所為之證詞與供詞內容互異，認均不足以佐證甲○○○之指訴；且查無
    其他積極證據足認被告確有公訴人所指訴之公然侮辱犯行，已於原審判決理由中
    詳細敘明，故原審以上開理由認為不能證明被告犯罪，因而判決被告該部分無罪
    ，經核並無不合。檢察官提起前開上訴，指稱原判決認事用法不當云云，經核並
    無理由，應予駁回。
據上論斷，應依刑事訴訟法第三百六十八條，判決如主文。
本案經檢察官周志榮到庭執行職務。
中      華      民      國    九十二    年     十一     月    二十八    日
                              臺灣高等法院刑事第二十三庭
                                  審判長法  官  黃  瑞  華
                                        法  官  宋      祺
                                        法  官  陳  坤  地
右正本證明與原本無異。
不得上訴。
                                        書記官  陳  建  邦
中      華      民      國    九十三    年      六      月    二十九    日


司法院資訊處製作；財團法人民間司法改革基金會備份。
